臺灣屏東地方法院民事判決
110年度簡上字第123號
上  訴  人
即  被  告  謝璧琦  
訴訟代理人  曾國欽  
被 上訴 人
即  原  告  旺旺友聯產物保險股份有限公司


法定代理人  劉自明  
訴訟代理人  胡綵麟  
            吳文龍  
            林逸誠  
上列當事人間請求損害賠償事件，上訴人對於民國110年8月12日
本院屏東簡易庭110年度屏簡字第27號第一審判決提起上訴，本
院於民國110年3月23日言詞辯論終結，判決如下：
    主  文
一、原判決關於命上訴人給付超過新臺幣38,017元本息部分，及
    該部分假執行之宣告，暨訴訟費用(除確定部分外)之裁判均
    廢棄。
二、上開廢棄部分，被上訴人在第一審之訴駁回。
三、其餘上訴駁回。
四、第一審訴訟費用經廢棄部分及第二審訴訟費用由被上訴人負
    擔百分之50，其餘由上訴人負擔。
    事實及理由
一、被上訴人於原審起訴主張：
    上訴人於民國107年12月27日17時15分許，駕駛車牌號碼000
    0-00號自小客車（下稱A車），在屏東市崇大新城地下停車
    場內，因倒車不慎，而與被上訴人所承保、訴外人李靜所有
    、駕駛之車牌號碼000-0000號自用小客車（下稱B車）發生
    碰撞（下稱系爭事故），致B車因此車體受損，被上訴人已
    依保險契約賠付修理費用新臺幣（下同）112,616元（含工
    資7,056元、烤漆14,734元、零件費用90,826元），上開費
    用係因上訴人過失所致，被上訴人自得依保險法第53條規定
    ，代位李靜對上訴人之損害賠償請求權。為此，爰依民法第
    184條第1項前段、第191條之2、保險法第53條規定提起本訴
    等語。並於原審聲明：上訴人應給付被上訴人112,616元及
    自起訴狀繕本送達翌日起至清償日止，按週年利率百分之5
    計算之利息。
二、上訴人於原審則以：
    上訴人當時在直向倒車，從後照鏡看到B車後就煞車停住，
    是B車左轉倒車入庫時擦撞A車，且B車受損之刮痕走向是由
    左往右，此即為系爭事故發生時B車行駛之動向，亦證明A車
    係遭B車碰撞，上訴人沒有過失等語置辯。並於原審聲明：⑴
    被上訴人之訴駁回。⑵如受不利益判決，願供擔保免為假執
    行。
三、原審為被上訴人一部勝訴、一部敗訴之判決，判命上訴人應
    給付被上訴人76,033元，及自109年12月22日起至清償日止
    ，按週年利率百分之5計算之利息，並駁回被上訴人其餘之
    請求。上訴人不服，就其不利益部分提起上訴。上訴人於本
    院除援用於原審之陳述外，另以：上訴人與李靜之停車格分
    處前後位置，當日上訴人駕駛A車要從停車格倒車駛出，發
    動好，準備要釋放煞車讓A車移動時，就有看到B車從車道進
    入，上訴人煞停A車，李靜駕駛B車經過A車車尾並倒車入停
    車格時，擦撞A車，並擠壓到備胎，故上訴人之過失情節應
    較輕微等語。並聲明：⒈原判決不利於上訴人部分廢棄。⒉上
    開廢棄部分，被上訴人在第一審之訴駁回。
四、被上訴人除引用原審之陳述外，另以：上訴人倒車時須注意
    後方車況，應確定後方沒有車輛經過或行駛，始可倒車。然
    上訴人疏未注意，致B車受損，從而，上訴人之過失侵權行
    為，致B車因此車體受損，自應就上開損害負侵權行為損害
    賠償責任等語置辯。並聲明：上訴駁回(被上訴人就其餘敗
    訴部分36,583元本息未提起上訴已告確定)。
五、得心證之理由：
㈠、上訴人就系爭事故之發生是否具有過失：
  ⒈按因故意或過失，不法侵害他人之權利者，負損害賠償責任
    。汽車、機車或其他非依軌道行駛之動力車輛，在使用中加
    損害於他人者，駕駛人應賠償因此所生之損害。但於防止損
    害之發生，已盡相當之注意者，不在此限。民法第184條第1
    項前段、第191條之2分別定有明文。又汽車倒車時，應顯示
    倒車燈光或手勢後，謹慎緩慢後倒，並應注意其他車輛及行
    人，道路交通安全規則第110條第2款亦有明文。另道路交通
    安全規則雖係依據道路交通管理處罰條例第92條第1項規定
    ，由交通部會同內政部訂定，主要適用於一般道路，汽車行
    駛於私人所有之停車場時，雖非該法所規定之道路，惟汽車
    駕駛人所應具備之注意義務，並無二致，亦即汽車駕駛人仍
    應依道路交通安全規則揭示之駕駛規範，作為是否善盡注意
    義務之判斷依據，以合理分配社會生活風險。
  ⒉系爭事故發生經過：
　⑴上訴人與李靜之停車格相對位置大致如原審卷第33頁示意圖
    所示，分處前後位置等情，有現場照片及示意圖存卷可查(
    見原審卷第15至16、33頁)，且為被上訴人所不爭執(見本院
    卷第51頁)。
　⑵系爭事故甫發生時，李靜向到場處理事故之警員報稱上訴人
    駕駛A車倒車時，與李靜駕駛B車倒車時發生碰撞等語，有屏
    東縣政府警察局屏東分局大同派出所警員職務報告、屏東縣
    政府警察局受理各類案件紀錄表存卷可查(見原審卷第14至1
    5頁)。
　⑶上訴人於原審具狀稱：我當時從停車位直向倒車，B車車主剛
    回來，要倒車入停車格，我倒車時從後照鏡看到B車就煞車
    ，但仍遭B車左轉倒車入庫時擦撞等語（見原審卷第27頁）
    ，及於原審審理時陳稱：兩車都在倒車，被告車輛是要倒車
    駛出停車格，但看到B車要倒車入庫就停住了等語（見原審
    卷第42頁反面、第43頁）。再於本院審理時稱：當日上訴人
    駕駛A車要從停車格倒車駛出，發動好，準備要釋放煞車讓A
    車移動時，就有看到B車從車道進入，上訴人煞停A車，李靜
    駕駛B車經過A車車尾並倒車入停車格時，擦撞A車，並擠壓
    到備胎等語(見本院卷第50至51頁)。
　⑷被上訴人於本院審理時自陳系爭事故發生當時B車亦同時在倒
    車駛入停車格等語(見本院卷第51頁)。
　⑸自現場照片觀之，系爭事故發生後B車車尾在停車格內，車頭
    朝右且在停車格外，前輪亦向右轉向(見原審卷第15至16頁)
    。
　⑹兩車擦撞後，A車係車尾後掛式備胎套部分受損，B車則係左
    側車頭（左大燈附近）部位受損，有車損照片附卷可查(見
    原審卷第46、50頁)。
　⑺本院綜合審認兩造、李靜陳述及現場跡證，認系爭事故發生
    經過應為：上訴人自A車靜止狀態、甫啟步倒車直向駛出停
    車格，適有訴外人李靜駕駛B車同時在前揭地點、左轉倒車
    駛入停車格，兩車乃在二停車格之中間車道互相發生擦撞。
    是以，上訴人及李靜均於倒車時未注意觀察有無其他車輛，
    謹慎緩慢後倒，致擦撞雙方車輛，是上訴人及李靜之駕駛行
    為均有過失甚明。本院審酌上訴人及李靜均在倒車時擦撞對
    方，其二人之過失程度相同，各為百分之50之過失責任。上
    訴人就系爭事故之發生既有過失，即應依前引法律規定，對
    李靜所有B車之車損負損害賠償責任。
㈡、關於B車之維修費用：
  ⒈復按物被毀損時，修復費用以必要者為限。其材料更換，既
    以新品替換舊品，計算材料零件之損害賠償數額時，應扣除
    折舊始屬合理（最高法院77年度第9次民事庭會議決議㈠參照
    ）。經查，被上訴人主張因系爭事故B車須支出維修費用112
    ,616元（包含工資7,056元、烤漆14,734元、零件費用90,82
    6元），業據其提出修理費用評估單為證（見原審卷第5頁）
    ，且該評估單所列之維修項目與系爭車輛受損位置大致相符
    （見原審卷第50頁），所列金額亦在修復之合理價格範圍內
    ，自屬可採。上訴人雖稱前開維修費用過高云云，惟未能明
    確指明有何浮報維修費或不合理之情事，難認有據。
  ⒉又依行政院所頒固定資產耐用年數表及固定資產折舊率表，
    系爭車輛之耐用年數為5年，依平均法計算其折舊結果（即
    以固定資產成本減除殘價後之餘額，按固定資產耐用年數表
    規定之耐用年數平均分攤，計算折舊額），每年折舊率為5
    分之1，並參酌營利事業所得稅查核準則第95條第6項規定「
    固定資產提列折舊採用定率遞減法者，以1年為計算單位，
    其使用期間未滿1年者，按實際使用之月數相當於全年之比
    例計算之，不滿1月者，以1月計」，系爭車輛於105年8月出
    廠（見原審卷第8頁），雖不知實際出廠之日，惟參酌民法
    第124條第2項規定，推定為該月15日出廠。迄系爭事故發生
    時即107年12月27日，已使用2年5月，則零件扣除折舊後之
    修復費用估定為54,243元【計算方式：1.殘價＝取得成本÷（
    耐用年數＋1）即90,826÷（5＋1）≒15,138（小數點以下四捨
    五入，下同）；2.折舊額＝(取得成本－殘價)×1/（耐用年數
    ）×（使用年數）即（90,826－15,138）×1/5×（2＋5/12）≒36
    ,583；3.扣除折舊後價值＝（新品取得成本－折舊額）即90,8
    26－36,583＝54,243】，再加計毋庸折舊之工資7,056元及烤
    漆14,734元，上訴人應賠償B車之維修費用為76,033元【計
    算式：54,243＋7,056＋14,734＝76,033】。
㈢、李靜就系爭事故之發生與有過失：
  ⒈再按被保險人因保險人應負保險責任之損失發生，而對於第
    三人有損失賠償請求權者，保險人得於給付賠償金額後，代
    位行使被保險人對於第三人之請求權；但其所請求之數額，
    以不逾賠償金額為限。保險法第53條第1項定有明文。又按
    損害賠償祇應填補被害人實際損害，保險人代位被害人請求
    損害賠償時，依保險法第53條第1項規定，如其損害額超過
    或等於保險人已給付之賠償金額，固得就其賠償之範圍，代
    位請求賠償，如其損害額小於保險人已給付之賠償金額，則
    保險人所得代位請求者，應祇以該損害額為限(最高法院65
    年台上字第2908號判決意旨參照)。
  ⒉經查，本件被上訴人所承保B車之駕駛人李靜，於倒車時亦未
    注意到上訴人之A車，謹慎緩慢後倒，故就系爭事故之發生
    同有過失，已如前述，本件被上訴人依保險法第53條第1項
    規定，代位行使李靜對上訴人之侵權行為損害賠償請求權，
    依前揭說明，應以李靜之損害額為限。經本院審酌雙方肇事
    原因、過失情節及程度等一切情狀，認上訴人及李靜就本件
    損害之發生均負百分之50之過失責任，是以，本院應減輕上
    訴人百分之50之賠償金額。經減輕後，李靜之損害額即為38
    ,017元（計算式：76,033元×50％≒38,017元），被上訴人得
    向上訴人請求損害賠償之金額亦以此為限。
六、綜上所述，被上訴人依民法第184條第1項前段、第191條之2
    及保險法第53條第1項規定，請求上訴人給付38,017元，及
    自起訴狀繕本送達翌日即109年12月22日（見原審卷第19頁
    所示之送達證書）起至清償日止，按週年利率百分之5計算
    之利息，為有理由，應予准許；逾此部分之請求，為無理由
    ，應予駁回。原判決命上訴人給付超過38,017元本息部分，
    及該部分假執行之宣告暨訴訟費用，為上訴人敗訴之判決，
    自有未洽。上訴意旨就此部分指摘原判決不當，求予廢棄改
    判，為有理由。至於上開應准許部分，原審判命上訴人給付
    ，並依職權為假執行之諭知，核無違誤，上訴意旨就此部分
    指摘原判決不當，求予廢棄改判，為無理由，應駁回其上訴
    。
七、本件事證已臻明確，兩造其餘之攻擊或防禦方法及所用之證
    據，經本院斟酌後，認為均不足以影響本判決之結果，爰不
    逐一論列，併此敘明。
八、據上論結，本件上訴為一部有理由、一部無理由，依民事訴
    訟法第436條之1第3項、第449條第1項、第450條、第79條，
    判決如主文所示。
中　　華　　民　　國　　111 　年　　3 　　月　  31　　日
                  民事第三庭  審判長  法　官　陳怡先
                                      法  官  李宗濡
                                      法　官  林政斌
正本係照原本作成。
本判決不得上訴。　　　　　　　　　　　　　　　　　　　 
中　　華　　民　　國　　111 　年　　3 　　月　　31　　日
                                      書記官  張孝妃